【裁判字號】    99,聲,331
【裁判日期】    990730
【裁判案由】    返還擔保金
【裁判全文】
臺灣士林地方法院民事裁定               99年度聲字第331號
聲  請  人  甲○○
相  對  人  第一商業銀行股份有限公司
法定代理人  乙○○
上列當事人間聲請返還擔保金事件，本院裁定如下：
    主  文
本院九十六年度存字第三三二一號提存事件，聲請人所提存之擔
保金新臺幣肆佰拾萬元准予發還。
    理  由
一、本件聲請意旨略以：兩造間停止執行事件，聲請人前依本院
    96年度聲字第1644號民事裁定，供擔保金新臺幣（下同）43
    0 萬元，以本院96年度存字第3321號提存（下稱系爭提存事
    件）後，停止執行本院96年度執字第38220 號清償借款強制
    執行事件在案（下稱系爭執行事件）。本案訴訟經臺灣高等
    法院97年度重上字第593 號判決聲請人勝訴，聲請人已於民
    國99年2 月10日催告相對人於文到後21日行使權利而未行使
    。為此，依民事訴訟法第104 條第1 項第3 款規定，聲請返
    還提存物等語。
二、按返還擔保金，依民事訴訟法第106 條準用同法第104 之規
    定，須符合：(1)應供擔保之原因消滅者；(2)供擔保人證明受
    擔保利益人同意返還者；(3)訴訟終結後，供擔保人證明已定
    20日以上之期間，催告受擔保利益人行使權利而未行使，或
    法院依供擔保人之聲請，通知受擔保利益人於一定期間內行
    使權利並向法院為行使權利之證明而未證明者之要件，法院
    始得裁定返還擔保金。又上開法條所定應供擔保之原因消滅
    者，在終局執行之債務人供擔保停止執行場合，如係由一人
    單獨提供擔保物為多數債務人供擔保者，因擔保之效力及於
    多數債務人，必以全部經供擔保而停止執行者均獲全部之勝
    訴判決確定，或經債權人同意，或於訴訟終結後，供擔保之
    債務人已經定期催告行使權利而債權人為行使者，方堪謂合
    ，至末者催告行使權利之範圍，因該擔保物擔保之效力及於
    多數債務人強制執行程序停止所可能受之損害，故債權人於
    受此催告後，應認受催告行使權利之範圍，亦係及於對全體
    停止執行多數債務人之損害賠償權利，無別由其他債務人一
    併催告之必要。
三、查相對人前執臺灣臺北地方法院82年度重訴字第976 號確定
    判決為執行名義，聲請系爭強制執行事件獲准，業由執行法
    院核發扣押命令，分別查封聲請人及第三人許連孫、陳濬、
    陳潔、陳濤等人之財產在案。嗣聲請人與許連孫、陳濬、陳
    潔、陳濤向本院提起債務人異議之訴，並聲請以96年度聲字
    第1644號停止執行裁定獲准，旋由聲請人1 人供擔保金430
    萬元，以系爭提存事件提存事件提存在案，系爭執行事件關
    於對聲請人及許連孫、陳濬、陳潔、陳濤部分之執行程序因
    此停止執行。而兩造間本案訴訟經本院96年度重訴字第370
    號、臺灣高等法院97年度重上字第593 號，判決聲請人及許
    連孫、陳濬、陳潔、陳濤一部勝訴，一部敗訴確定。是系爭
    提存事件之供擔保人雖僅聲請人1 人，但所擔保之對象則包
    括為執行債務人之聲請人及第三人許連孫、陳濬、陳潔、陳
    濤等5 人，此業經本院調閱上述提存事件、強制執行事件及
    本案訴訟卷宗查明無誤。而本件停止執行所供之擔保金，即
    係擔保執行債權人因對前述5 人停止執行所可能受之損害。
    是則，倘執行債權人即相對人因停止執行不當而受有損害時
    ，自得就系爭擔保物優先受償。觀之聲請人為此聲請自陳，
    對於相對人之催告，業經聲請人甲○○1 人發函為之，且有
    聲請人所提出催告之律師函，在卷可參。揆之前揭規定及說
    明，仍應認已符於民事訴訟法第104 條第1 項第3 款所定之
    要件，是其此聲請應認於法尚無不合，應予准許。
四、爰裁定如主文。
中    華    民    國    99    年    7     月    30    日
                  民事第二庭  法  官  蕭錫証
以上正本證明與原本無異。
如對本裁定抗告，應於裁定送達後10日內向本院提出抗告狀，並
繳納抗告費新臺幣1,000元。
中    華    民    國    99    年    8     月    2     日
                              書記官  何婉菁

司法院資訊處製作；財團法人民間司法改革基金會備份。
